臺灣高等法院刑事判決
109年度上訴字第2047號
上  訴  人  臺灣臺北地方檢察署檢察官
上  訴  人  
即  被  告  葉佳達


選任辯護人  趙元昊律師
            洪鈴喻律師
            簡靖軒律師
上  訴  人  
即  被  告  周延隆


選任辯護人  陳柏瑋律師(法扶律師)          
上列上訴人因被告等違反毒品危害防制條例案件，不服臺灣臺北
地方法院105年度訴字第267號，中華民國109年2月6日第一審判
決（起訴案號：臺灣臺北地方檢察署105年度偵字第6349號），
提起上訴，本院判決如下：
    主  文
原判決關於乙○○、甲○○犯罪所得沒收部分及甲○○無罪部分均撤銷
。
甲○○犯藥事法第八十三條第一項之轉讓偽藥罪，處有期徒刑陸月
。
乙○○、甲○○未扣案如附表三所示之犯罪所得均沒收，於全部或一
部不能沒收或不宜執行沒收時，均追徵其價額。
其他上訴駁回。
    犯罪事實
一、乙○○（綽號袋寶）於民國104年12月間起，與甲○○（綽號喬
    峰、小峰）、丙○○（綽號老皮、小駿，業經原審判決有罪確
    定）、丁○○（綽號小薛，業經原審判決有罪確定）及趙子君
    （綽號胖胖，由原審通緝中）知悉愷他命屬毒品危害防制條
    例所列管之第三級毒品，不得非法販賣，竟共同基於販賣第
    三級毒品以營利之犯意聯絡，由乙○○負責聯繫第三級毒品愷
    他命之貨源及提供0000000000、0000000000、0000000000等
    號行動電話予丙○○、丁○○、趙子君使用，並以0000000000號
    行動電話指揮丙○○、丁○○、趙子君與買家聯絡並交易毒品；
    甲○○則負責與丙○○就販賣毒品所得及剩餘毒品數量進行對帳
    ，而以0000000000號行動電話與丙○○聯繫確認剩餘毒品數量
    ，並向乙○○報告丙○○等人販賣毒品之情形，且於乙○○不在時
    ，代為收受丙○○繳交之販賣所得；丙○○則負責依乙○○之指示
    取得愷他命後，與丁○○、趙子君持用乙○○所提供之上開門號
    ，及其等各自持用之0000000000、0000000000、0000000000
    號行動電話與買家聯絡並出面交易毒品，丙○○並於收取販賣
    所得後交予乙○○或甲○○。丙○○、丁○○及趙子君即分別於附表
    一編號一至八「交易時間及地點」欄所示之時間、地點，各
    由附表一編號一至八「交易過程」欄所示之人負責聯絡買家
    及碰面交易，而各販賣如附表一編號一至八「交易內容」欄
    所示之毒品與各該「買家」欄所示之買家，並經結算販賣毒
    品所得之款項後，由乙○○、丙○○、丁○○、趙子君就扣除成本
    後之利潤均分。嗣趙子君於104年12月底脫離後，乙○○、甲○○、丙○○及丁○○仍共同基於販賣第三級毒品以營利之犯意聯
    絡，以相同之分工方式，由丙○○、丁○○分別於附表一編號九
    至十一「交易時間及地點」欄所示之時間、地點，各由附表
    一編號九至十一「交易過程」欄所示之人負責聯絡買家及碰
    面交易，而各販賣如附表一編號九至十一「交易內容」欄所
    示之毒品與各該「買家」欄所示之買家，並經結算販賣毒品
    所得之款項後，由乙○○、丙○○、丁○○就扣除成本後之利潤均
    分。而甲○○則各自乙○○、丙○○、丁○○、趙子君取得新臺幣（
    下同）1,000元作為報酬。
二、甲○○知悉愷他命除係毒品危害防制條例所列管之第三級毒品
    外，並經前行政院衛生署公告列為管制藥品，除依藥事法相
    關規定製造之針劑外，係屬藥事法第20條第1款所稱未經核
    准擅自製造之偽藥，未經許可，不得擅自轉讓，竟基於轉讓
    偽藥之犯意，以其持用之0000000000號行動電話，於105年1
    月7日晚間8時36分許，與持用0000000000號行動電話之蔡尹
    翔（原名：蔡文軒）聯絡，並於同日晚間10時30分許，在臺
    北市中山區林森北路與錦州街口之麥當勞速食店，轉讓偽藥
    愷他命3公克與蔡尹翔。
三、嗣經警依原審法院核發之通訊監察書，就乙○○等人所持用之
    行動電話門號實施通訊監察，並於105年3月16日持原審法院
    核發之搜索票及臺灣臺北地方檢察署檢察官核發之拘票，分
    別拘提乙○○、甲○○、丙○○、丁○○、趙子君到案，並分別於其
    等之住居所各扣得如附表二所示之物，始查悉上情。
四、案經臺北市政府警察局文山第一分局報告臺灣臺北地方檢察
    署檢察官偵查起訴。
    理  由
壹、證據能力
一、按被告以外之人於審判外之言詞或書面陳述，除法律有規定
    者外，不得作為證據，刑事訴訟法第159條第1項定有明文。
    查證人周哲宏、證人即共同被告丙○○、丁○○、趙子君、甲○○
    於警詢時所為之陳述，就關於被告乙○○部分，屬於被告乙○○
    以外之人於審判外之陳述，且經被告乙○○及其辯護人爭執各
    該陳述之證據能力，復查無傳聞例外之情形，依前開規定，
    前揭陳述就關於被告乙○○部分均無證據能力。
二、被告乙○○之辯護人雖辯稱：卷內並無相關之通訊監察書，故
    爭執所有通訊監察譯文之證據能力云云。惟本案係經原審法
    院核發通訊監察書後，對被告乙○○等人所使用之行動電話進
    行通訊監察，有相關之通訊監察書可稽（見本院卷第295至4
    39頁），是被告乙○○之辯護人上開所辯，尚無足採。又被告
    乙○○之辯護人另辯稱：記錄犯罪組織成員相互通話之通訊監
    察譯文，屬共犯審判外之自白，無證據能力等語。然本院已
    依法傳喚證人即同案被告甲○○、丙○○、丁○○就渠等於通訊監
    察譯文中所述，由檢察官、被告乙○○及其辯護人進行之交互
    詰問，上開證人等於本院所證，自有證據能力。
三、國家基於犯罪偵查之目的，對被告或犯罪嫌疑人進行通訊監
    察，乃係以監控與過濾受監察人通訊內容之方式，蒐集對其
    有關之紀錄，並將該紀錄予以查扣，作為認定犯罪與否之證
    據，屬於刑事訴訟上強制處分之一種，而監聽係通訊保障及
    監察法第13條第1項所定通訊監察方法之一，司法警察機關
    依法定程序執行監聽取得之錄音，係以錄音設備之機械作用
    ，真實保存當時通訊之內容，如通訊一方為受監察人，司法
    警察在監聽中蒐集所得之通訊者對話，若其通話本身即係被
    告進行犯罪中構成犯罪事實之部分內容，自與所謂「被告以
    外之人審判外之陳述」無涉，應不受傳聞法則之規範，當然
    具有證據能力（最高法院106年度台上字第1163號判決意旨
    參照）。故本判決下列所引通訊之一方為被告乙○○之通訊監
    察譯文，自有證據能力。
四、本判決下列所引其他被告以外之人於審判外之言詞或書面陳
    述，屬傳聞證據，被告乙○○、甲○○、渠等之辯護人及檢察官
    於準備程序及審判期日中均未爭執其證據能力（見本院卷第
    175至182、517至526、592至602頁），且迄言詞辯論終結亦
    未聲明異議，本院審酌上開證據資料製作時之情況，尚無違
    法不當及證明力明顯過低之瑕疵，認為以之作為證據應屬適
    當，爰依刑事訴訟法第159條之5規定，認定前揭供述均有證
    據能力。
貳、認定犯罪事實所憑之證據及理由：
一、同案被告丙○○、丁○○確有於附表一各編號所載時、地，販賣
    第三級毒品予證人周哲宏、潘映璇、蔡志廷、詹駿榮之犯行
    ，業據渠等於原審審理時供承不諱（見原審卷四第345頁）
    ，核各與證人周哲宏、潘映璇、蔡志廷、詹駿榮之證述相符
    （見105年度偵字第6349號卷《下稱偵卷》二第98至103頁、卷
    三第87至88、91至99、116至118、第148至153、166至167、
    257至259頁，原審卷三第223至238頁、卷四第75至96、304
    至323頁），復與證人即共同被告甲○○、趙子君之部分證述
    相符（見偵卷三第37至39、245至246頁，原審卷四第173至1
    84頁），並有通訊監察譯文在卷可稽（見偵卷一第23至28、
    59至64、102至118、157至171頁、卷二第204至207頁、卷三
    第18至28、56至57、80至81、86、105至108、154至158、19
    2至195頁），復有附表二編號一至六所示之物扣案可佐，此
    部分之事實堪予認定。
二、訊據上訴人即被告乙○○矢口否認有何販賣第三級毒品之犯行
    ，辯稱：我在酒店擔任幹部，丙○○是我在酒店的助理，我曾
    經和丙○○一起合資購買愷他命500公克，總金額是12萬5,000
    元，錢都是我先出的，我留下100公克的愷他命自己施用，
    其餘400公克愷他命是丙○○的，所以丙○○應該要給我10萬元
    ，但他沒有給我，後來我們協議是每個月還錢，我不知道丙○○有在販毒，我會從他那邊拿到錢，是因為他要還我這筆10
    萬元，與販賣毒品無關；甲○○有幫我收丙○○要還給我的錢，
    甲○○幫我記的帳包括酒店的酒單、酒店小姐的經紀費用和丙○○還我的錢；丙○○是自己在販毒，和我沒有關係，他是因為
    欠我錢，又被我打過的關係，才會陷害我等語。被告乙○○之
    辯護人辯護意旨略以：本件除丙○○之指述外，並無其他證據
    證明乙○○有犯罪事實欄所指之販毒犯行；丁○○就毒品來源是
    乙○○、乙○○有提供販毒用之行動電話、丙○○會和甲○○對帳以
    及乙○○會分得販毒所得款項等情，都是聽丙○○所言，其並未
    親自見聞上開情節，是丁○○之證述均僅係轉述丙○○之說法，
    並不足以補強丙○○之證述；丙○○證述所販賣的毒品是在酒店
    向小蜜蜂拿的，每次是拿100公克愷他命，並不是乙○○拿給
    他，應與乙○○與他合資購買的愷他命無關連，且丙○○也坦承
    自己賣毒品比較好賺，丁○○也供稱遭扣案的毒品是他另外找
    人拿的，足認丙○○、丁○○也有自行取得愷他命的管道，丙○○
    、丁○○、趙子君本案所販賣的愷他命與乙○○並無關連；丙○○
    就販毒用之行動電話究竟是乙○○還是甲○○提供的、分帳究竟
    是分成三份還是四份等情，前後所述不一，難以採信；又丙○○亦表示有給買家詹駿榮比較便宜的價格，而丁○○則稱是給
    詹駿榮較高的價格，顯見毒品的價格是丙○○等人可以決定，
    並非乙○○指揮販賣並訂定價格；另證人周哲宏的對話譯文內
    ，固然有問到乙○○關於「菸」的部分，不過乙○○也明確回答
    過「不知道」，亦足認販毒一事與乙○○無關；丙○○係因對乙○○有債務，才會以販毒方式籌款還錢，但乙○○對於丙○○是怎
    麼取得還錢的款項並不知情等語。惟查：
  ㈠按供述證據具有游移性，不若非供述證據在客觀上具備一定
    程度之不可替代性，故單憑一個弱勢之供述證據，殊難形成
    正確之心證，尤其是具共犯關係之單一供述證據，其本質上
    存有較大之虛偽危險性，縱使施以預防規則之具結、交互詰
    問與對質，究仍屬陳述本身，而非別一證據，其真實性之擔
    保仍有未足，應認併有適用補強法則之必要性；亦即藉由補
    強證據之質量，與其陳述相互印證，綜合判斷，必在客觀上
    足以使人對其陳述之犯罪事實獲得確信之心證者，始足據為
    認定被告犯罪之依據。而所謂之補強證據，並非以證明犯罪
    構成要件之全部事實為必要，倘其得以佐證陳述者指述之犯
    罪非屬虛構，能予保障所指述事實之真實性，即已充分。又
    得據以佐證者，雖非直接可以推斷該被告所實行之犯罪，但
    以此項證據與陳述者之指述為綜合判斷，若足以認定犯罪事
    實者，仍不得謂其非屬補強證據。是所謂補強證據，不問其
    為直接證據、間接證據，或係間接事實之本身即情況證據，
    均得為補強證據之資料（最高法院107年度台上字第824號判
    決意旨參照）。
  ㈡證人周哲宏於偵查及原審審理時證稱：我當時要買愷他命，
    但無法聯絡上丙○○，我就聯絡甲○○，他給我乙○○的電話，丙○○是乙○○的小弟，負責幫乙○○送貨，所以我才聯繫乙○○，並
    且問乙○○能否賒帳，乙○○叫我不要在電話裡和他講，我就改
    用通訊軟體FACETIME和乙○○聯絡，後來過了20、30分鐘左右
    ，丙○○有聯絡我，然後我和丙○○在南京東路2段附近的公園
    交易1,800元的愷他命等語（見偵卷三第87至88頁，原審卷
    三第230頁反面至237頁）。而證人周哲宏於104年12月12日
    晚間10時35分許，以0000000000號行動電話與被告乙○○持用
    之門號0000000000號行動電話通話；被告乙○○於同日晚間11
    時9分許，以0000000000號行動電話與同案被告趙子君持用
    之門號0000000000號行動電話通話，並指示同案被告趙子君
    、丙○○與周哲宏聯絡等情，有前揭通話之通訊監察譯文附卷
    可憑（見偵卷三第80頁），核與證人周哲宏之證述相符，且
    愷他命係屬第三級毒品，是證人周哲宏於偵查及原審審理時
    向被告等人購買愷他命毒品後，供己施用之行為，依毒品危
    害防制條例第11條之1第2項之規定，僅須處罰鍰並接受毒品
    危害講習，並無受有期徒刑等刑事處罰之危險，亦無毒品危
    害防制條例第17條第1項所規定因供出毒品來源，得因而減
    輕或免除其刑規定之適用，是其主觀及客觀上均乏為圖減刑
    寬典而虛構毒品來源之必要。因此，前揭通訊監察譯文自足
    以擔保證人周哲宏證述之憑信性。是被告乙○○有決定是否讓
    周哲宏賒帳之權限，且能指揮同案被告趙子君、丙○○與周哲
    宏聯繫並販毒予周哲宏等事實，堪予認定。
  ㈢證人即同案被告丙○○於偵查及原審審理時證稱：我販賣的愷
    他命都是乙○○叫我去找酒店的小蜜蜂拿的，乙○○會用電話聯
    絡我，告訴我去哪一間店找誰拿，每次是拿100公克，賣完
    會再去拿，我只負責拿愷他命，費用部分則是乙○○會去和小
    蜜蜂算；我把愷他命拿回來後會分裝，通常分成33包，每包
    3公克，然後我會拿給丁○○、趙子君，由我們3個人負責賣，
    乙○○有提供1支公用的行動電話，除了公用的行動電話外，
    我、丁○○、趙子君也會用自己的行動電話聯絡，公用的行動
    電話大概1個多月會換1次，我們電話是誰聽到就接，誰有空
    就負責去出貨，丁○○、趙子君賣到的錢也都會交給我；我每
    天晚上要去酒店和甲○○對帳，會告訴甲○○賣出去多少錢、還
    剩多少毒品，每賣完100公克後我們才會結算，我會把錢都
    交給乙○○，但乙○○比較忙，如果乙○○不在時，我就會把錢交
    給甲○○，然後乙○○會扣掉買進愷他命的成本，剩下的錢分成
    4份，由乙○○、趙子君、丁○○和我均分，在趙子君退出後，
    就是分成3份，由乙○○、丁○○和我均分，至於甲○○部分，則
    是我們每人給他1,000元；我沒有自己的毒品來源，我有想
    過要自己進毒品來賣，但我的毒品來源都認識乙○○，我自己
    進貨會被乙○○抓到，所以本案我賣的毒品都是乙○○負責聯絡
    後，再叫我去向小蜜蜂拿的；我曾經跟乙○○說過不想做了，
    但他覺得幫過我很多忙，又覺得我在頂嘴，所以就打我，我
    後來也有跟甲○○說過不想做了等語（見偵卷一第130至133頁
    ，原審卷四第127至173頁）。證人即同案被告丁○○於偵查及
    原審審理時則證稱：我販賣的愷他命都是丙○○拿回來的，丙○○拿愷他命是和乙○○聯絡，每次拿回來都是100公克，然後
    我、丙○○、趙子君就會去販賣這些愷他命，丙○○會去和甲○○
    對帳，我們是賣完100公克愷他命才會分錢；我在104年11月
    6日曾經和乙○○聯絡，告訴乙○○我這邊的愷他命已經賣光了
    ；104年12月6日至7日時，我和丙○○曾經因為帳目不對，無
    法回帳給乙○○，所以要躲乙○○，乙○○還有傳簡訊給我等語（
    見偵卷一第185至187頁、卷三第176至177頁，原審卷四第10
    1至127頁）。另證人即同案被告甲○○於偵查及原審審理時證
    稱：丙○○賣完愷他命後會來找我對帳，會告訴我賣愷他命多
    少錢、酒單收多少錢、酒店小姐經紀費用收多少錢、要還乙○○多少錢、還剩下多少毒品等內容，丙○○告訴我的，我就會
    告訴乙○○，至於現金部分，丙○○有時候會交給我，有時候則
    是直接給乙○○等語（見偵卷三第245至246頁，原審卷四第17
    3至184頁）。
  ㈣又同案被告丙○○於105年2月4日上午11時35分許，以00000000
    00號行動電話和同案被告丁○○持用之0000000000號行動電話
    通話，丙○○於通話中說：我告訴乙○○我不做了，乙○○拿出水
    管出來，說要教訓我，我站在那邊不還手給他打，他拿了甩
    棍，打了8、9下，我就說我不做了等語；丁○○則詢問：那你
    愷他命、手機是否也都還給乙○○等語。另丁○○曾於104年11
    月16日凌晨2時14分許，以0000000000號行動電話和被告乙○○持用之0000000000號行動電話通話，丁○○告知被告乙○○：
    我這邊愷他命賣完沒有了等語；同日凌晨3時8分許，被告乙○○以0000000000號行動電話和丁○○持用之0000000000號行動
    電話聯絡，丁○○復告知被告乙○○：沒有愷他命了，等一下會
    去找你等語。另丁○○於104年12月6日晚間11時52分許，以00
    00000000號行動電話和不明男子持用之0000000000號行動電
    話通話，丁○○告知該名男子：我在躲乙○○，帳回不出來，愷
    他命是乙○○的，所以乙○○要抓我等語；被告乙○○則同年月7
    日凌晨0時25分許，以0000000000號行動電話傳送「不接不
    回是要躲的意思嗎？」之簡訊至丁○○持用之門號0000000000
    號行動電話，有前揭通話及簡訊之通訊監察譯文附卷可稽（
    見偵卷一第24、27至28頁），並經證人即同案被告丙○○、丁○○於本院審理時證述無訛（見本院卷第586至591頁）。經比
    對證人即同案被告甲○○、丙○○、丁○○之前揭證述，互核大致
    相符，復與證人周哲宏前揭證述及上開通訊監察譯文之內容
    相合，自堪予採信。
  ㈤被告乙○○及其辯護人雖辯稱：被告乙○○僅有和丙○○合資購買5
    00公克的愷他命，丙○○拿走其中400公克的愷他命，而丙○○
    供稱本案販賣的愷他命是每次拿100公克，且丙○○、丁○○另
    有其他取得愷他命之管道，此和乙○○並無關連，又乙○○自丙○○處取得之款項，是因為丙○○有欠乙○○錢，丙○○是自己在販
    毒，乙○○對此並不知情云云。惟查，同案被告丙○○是依乙○○
    之指示，每次向酒店之小蜜蜂拿取100公克之愷他命等情，
    業經證人即同案被告丙○○、丁○○證述明確，已如前述，且依
    被告乙○○前揭抗辯內容所示，其亦自承確有購得大量愷他命
    之管道，益徵證人即同案被告丙○○證稱係由被告乙○○負責聯
    繫取得愷他命乙情屬實。再者，倘同案被告丙○○係因積欠被
    告乙○○債務，而自行與同案被告丁○○、趙子君共同販毒，則
    被告乙○○應僅關注丙○○是否按時還款即可，何以丁○○於愷他
    命賣完後，曾向被告乙○○報告？丙○○向丁○○表示「不想幹了
    」後，丁○○亦詢問丙○○「愷他命和行動電話是否交還乙○○」
    ？且丁○○於帳目出問題時，則與丙○○一起躲被告乙○○，被告
    乙○○亦因此傳送簡訊予丁○○，而非積欠其債務之丙○○？是被
    告乙○○前揭抗辯，顯與常情不符，尚難採信。
  ㈥被告乙○○及其辯護人另辯稱：本件除丙○○之指述外，並無其
    他證據證明被告乙○○有犯罪事實欄一所指之販毒犯行，且丁○○之證述均僅係轉述丙○○之說法；又丙○○證稱是給買家詹駿
    榮比較便宜的價格，丁○○則稱是給買家詹駿榮較高的價格，
    顯見毒品的價格是丙○○等人可以決定，自非被告乙○○指揮販
    賣並訂定價格；另證人周哲宏的對話譯文內，固然有問到被
    告乙○○關於「菸」的部分，不過被告乙○○也明確回答過「不
    知道」，亦足認販毒一事與被告乙○○無關云云。惟查，販賣
    第三級毒品係最輕本刑7年以上有期徒刑之重罪，而販賣毒
    品之共犯間及買賣毒品雙方間，大多知悉偵查機關慣以監聽
    電話作為偵查犯罪之手段，乃盡量避免於電話中提及交易毒
    品之慣用暗語及詳細內容，以免被查獲，而本件除依憑證人
    周哲宏、證人即被告甲○○、同案被告丙○○、丁○○之前揭證詞
    外，尚佐以與其等證述相符之前揭通訊監察譯文，互核相符
    ，已足以擔保前揭證述之憑信性，已如前述。又證人即同案
    被告丙○○於原審審理時證稱：我向詹駿榮報價2,500元，我
    們有固定的價錢，我有提過1公克是500元，有可能是因為距
    離關係，丁○○有額外加車錢300元等語（見原審卷四第140頁
    ）；證人詹駿榮於原審審理時則證稱：是以1公克500元計算
    ，附表一編號六的交易本來是要買10公克，但丁○○送貨來時
    說只有5公克，且因為距離較遠，有額外加300元車錢，所以
    才會是2,800元等語（見原審卷四第89頁）。前揭證述互核
    相符，堪認附表一編號六之毒品交易係丁○○因送貨距離較遠
    ，而額外向詹駿榮收取300元之車錢，是尚難認以前揭證詞
    ，遽認同案被告丙○○能自行決定以較低價錢出售愷他命。又
    證人周哲宏與被告乙○○聯繫時，被告乙○○雖回答「不要問我
    」等語（見偵卷一第23頁），惟販毒者為躲避查緝，常避免
    在電話中提及交易毒品之詳細內容，而證人周哲宏亦證稱：
    乙○○叫我不要在電話裡和他講，我就改用通訊軟體FACETIME
    和乙○○聯絡等語；且被告乙○○確有決定是否讓周哲宏賒帳之
    權限，並能指揮趙子君、丙○○與周哲宏聯繫並販毒予周哲宏
    等情，均已詳如前述，是亦難僅以被告乙○○於電話中向周哲
    宏回答「不要問我」等語，逕認被告乙○○與販賣毒品予周哲
    宏之犯行無關。
  ㈦被告乙○○及其辯護人再辯稱：丙○○就行動電話究竟是被告乙○○還是被告甲○○提供的、分帳究竟是分成三份還是四份等情
    ，前後所述不一，難以採信等語。然查，證人即同案被告丙○○於原審審理時明確證稱：公用的行動電話是由乙○○提供，
    1支行動電話大概會使用1個多月，然後乙○○會再拿新的等語
    （見原審卷四第133頁）。經核與同案被告丁○○於電話中詢
    問丙○○是否將愷他命和行動電話還給乙○○乙節相符，堪認本
    案丙○○、丁○○、趙子君所使用之公用行動電話確係被告乙○○
    所提供。又同案被告丙○○於原審審理時另供稱：分帳是分成
    4份，由乙○○、丁○○、趙子君和我各分1份，但後來趙子君退
    出了，就變成是分3份等語（見原審卷四第127至173頁），
    是丙○○雖然就分帳之方法說過分成3份和4份，惟此容係因趙
    子君於104年12月底退出，是販毒所得由本來被告乙○○、同
    案被告丙○○、丁○○、趙子君共4人均分，變成僅由被告乙○○
    、同案被告丙○○、丁○○共3人均分之故，故難認丙○○就此部
    分所述有前後不一而難以採信之情。
  ㈧綜上各節，被告乙○○上開並未參與販賣第三級毒品愷他命之
    辯解，均顯係事後卸責之詞，委無足取。
三、訊據上訴人即被告甲○○就犯罪事實欄一部分，固坦承其負責
    與丙○○就販賣毒品所得及剩餘毒品數量進行對帳，並知悉這
    些錢是販賣毒品所得等情，惟辯稱：我沒有實際去販賣毒品
    ，我只是幫忙乙○○和丙○○對帳，對帳內容不僅是販賣毒品的
    錢，也包括酒店的酒單、酒店小姐的經紀費用，每次對完所
    有的帳，會從被告乙○○處取得1,000元作為其報酬，不是每
    個人都給我1,000元等語；就犯罪事實欄二部分，雖坦承有
    幫證人蔡尹翔聯絡賣方，惟辯稱：是蔡尹翔與賣方自行完成
    買賣行為，伊並未經手愷他命等語。被告甲○○之辯護人辯護
    意旨略以：被告甲○○只有負責對帳，並沒有實際從事販賣毒
    品的構成要件行為，其所為只是對於販賣毒品行為提供助力
    ，請依刑法第59條規定酌減其刑等語。惟查：
　㈠關於犯罪事實欄一（即販賣第三級毒品）部分：　
  ⒈按關於正犯、從犯之區別，係以其主觀之犯意及客觀之犯行
    為標準，凡以自己犯罪之意思而參與犯罪，無論其所參與者
    是否犯罪構成要件之行為，皆為正犯，其以幫助他人犯罪之
    意思而參與犯罪，其所參與者，苟係犯罪構成要件之行為，
    亦為正犯；必以幫助他人犯罪之意思而參與犯罪，其所參與
    者又為犯罪構成要件以外之行為，始為從犯（最高法院108
    年度台上字第4186號判決意旨參照）。
  ⒉證人即同案被告丙○○於原審審理時證稱：甲○○會找我去酒店
    對帳，會管理毒品的數量及販賣所得款項，他會看賣了多少
    錢以及還剩多少愷他命，甲○○也會用電話和我聯繫，問我還
    剩多少愷他命，也曾經叫我過去拿愷他命，但我沒有直接和
    甲○○拿過愷他命，周哲宏曾經賒欠過購買愷他命的錢，甲○○
    也有要我去向周哲宏催討；丁○○、趙子君會將販賣獲得的錢
    交給我，我會交給乙○○或甲○○，乙○○有說可以找甲○○，他們
    兩個誰在店裡，我就會交給誰，交給甲○○的情況比較多，因
    為乙○○比較忙；乙○○、丁○○、趙子君和我每100公克賣完就
    會結算，乙○○扣除拿愷他命的成本後，會將利潤分成4份，
    我們每人分1份，後來趙子君退出後，就變分成3份，至於甲○○的部分，是我們每人會分1,000元給他等語（見偵卷一第1
    30至133頁，原審卷四第127至173、346至353頁）。而被告
    甲○○曾以0000000000號行動電話與同案被告丙○○持用之0000
    000000號行動電話聯絡，於104年12月5日及同年月20日要丙○○去催討周哲宏積欠的購毒款項；復於104年12月9日要丙○○
    前來拿取愷他命；再於105年1月6日、同年月29日詢問丙○○
    身上還剩多少愷他命等情，業經被告甲○○、同案被告丙○○於
    本院審理時證述在卷（見本院卷第584至588頁），並有前揭
    各該通話之通訊監察譯文在卷可憑（見偵卷一第61至63頁）
    ，核與證人即同案被告丙○○前揭證述相符，應堪採信。
  ⒊綜觀上情，被告甲○○除負責對帳外，亦會就同案被告丙○○販
    賣愷他命之狀況及剩餘多少愷他命進行管理，並將上情報告
    被告乙○○，並於同案被告丙○○找不到被告乙○○時，被告甲○○
    得代替被告乙○○收取同案被告丙○○繳交之販毒所得，被告甲○○並不論所販賣之毒品獲利多少，均可從被告乙○○、同案被
    告丙○○、丁○○及趙子君處，就每販賣100公克愷他命，各取
    得1,000元作為其報酬而可獲得固定之報酬。且被告甲○○亦
    自承：因為丙○○的信用不好，需要有人去盯他等語（見105
    年度偵聲字第69號卷《下稱偵聲字第69號卷》第5至7頁），堪
    認被告甲○○雖未直接負責或參與販賣毒品之構成要件行為，
    惟其所負責之部分係包括帳務、毒品及人員之管理，自難認
    其主觀之犯意及客觀之犯行僅係幫助販賣第三級毒品，而應
    係以正犯之意思參與及分擔前揭犯行，堪予認定。
　㈡關於犯罪事實欄二（即轉讓偽藥）部分：
  ⒈證人蔡尹翔於警詢及偵查時證稱：我和甲○○是大學同學，我
    們在聊天的時候，他說有辦法取得愷他命，我在105年1月7
    日下午打電話給他，想問他如果1次買10公克會不會比較便
    宜，或是能否只買1公克，但他說問的結果是不行，後來我
    們約在麥當勞，我先到了，我就問他是不是去幫我拿愷他命
    ，我會這樣問是因為他有管道可以拿到，所以他遲到時，我
    才問他是不是先去拿愷他命，後來我們確實有在麥當勞見面
    ，他有拿3公克愷他命給我，跟我收2,500元，當時他還有1
    個朋友在旁邊等他等語（見偵卷三第46至51、66至67頁）。
    證人蔡尹翔嗣於原審審理時雖證稱：我和甲○○是大學同學，
    他曾經聊到有管道問得到毒品，我是請甲○○幫我找愷他命，
    他有說幫我問問看，他只有幫我聯絡，我們是約在麥當勞，
    當時我先到了，所以我打電話給他，後來他有來到麥當勞，
    且還有1位我不認識的男子，是由那名男子交付毒品給我，
    我也將錢交給那名男子，偵查時我也有說過甲○○有1個朋友
    在旁邊，但因為我都是和甲○○聯絡，所以偵查時我沒說是那
    名男子和我交易等語（見原審卷三第221頁反面至230頁）。
    經核證人蔡尹翔於警詢、偵查及原審審理時，就其係找被告
    甲○○代為尋找並購買愷他命之證述雖前後一致，惟就其與被
    告甲○○在麥當勞碰面後，究竟是被告甲○○還是前揭另1名不
    詳男子和其進行交易乙節，則前後所述不一，然證人蔡尹翔
    與被告甲○○既係大學同學而有交誼，若確實係該名男子與其
    完成交易，何以在警詢及偵查時，其均供稱係被告甲○○交付
    毒品和收錢，而該名男子僅是在旁邊等甲○○？且被告甲○○亦
    曾供稱：蔡尹翔是我的同學，他要我幫他找愷他命，我有跟
    酒店的小蜜蜂拿，因為小蜜蜂不接不熟的人，我才先付錢拿
    貨，再由我交給蔡尹翔，並向蔡尹翔收錢等語（見105年度
    聲羈字第68號卷第10至12頁，偵卷三第206至208頁，偵聲字
    第69號卷第5至7頁），核與證人蔡尹翔於警詢及偵查時之部
    分證述相符，應堪採信。是證人蔡尹翔於原審審理時，證述
    係由前揭另1名不詳男子與其完成毒品交易乙節，應屬迴護
    被告甲○○之詞，不足採信。
  ⒉公訴意旨雖認被告甲○○此部分所為係犯毒品危害防制條例第4
    條第3項之販賣第三級毒品罪嫌。惟觀之證人蔡尹翔使用000
    0000000號行動電話與被告甲○○持用之0000000000號行動電
    話於105年1月4日下午8時36分至10時30分許之通話內容，蔡
    尹翔確實於通話中要求被告甲○○代為詢問1次購買10公克愷
    他命是否比較便宜、能否只買1公克；而被告甲○○則有要蔡
    尹翔自己去聯絡交易地點；在蔡尹翔表示被告甲○○提供之電
    話關機後，被告甲○○亦表示再幫忙蔡尹翔詢問等情，有通訊
    監察譯文在卷可憑（見偵卷一第59至60頁）。是被告甲○○所
    供及證人蔡尹翔所證當時係由蔡尹翔找被告甲○○代為尋找並
    購買愷他命等情，經核與前揭譯文內容相符，應堪採信。足
    認證人蔡尹翔於105年1月4日，係欲請被告甲○○代為尋找購
    買愷他命之管道，而此係因蔡尹翔無法自行聯絡上販毒者，
    被告甲○○方代蔡尹翔購買愷他命並墊付價錢，而被告甲○○會
    有交付愷他命予蔡尹翔及向其收取款項之舉，全係因蔡尹翔
    請託代購毒品所致，故被告甲○○應係基於毒品施用者蔡尹翔
    之請託，始生幫忙購買並交付毒品之意，則被告甲○○就此部
    分所為，其主觀上既無營利之意圖，應只成立轉讓偽藥愷他
    命罪，而非販賣第三級毒品罪。
四、按販賣毒品屬嚴重違法行為，苟遭逮獲，後果嚴重，毒販出
    售毒品時無不小心翼翼，不敢公然為之，且愷他命並無公定
    價格，並可任意分裝或增減其份量，是其各次買賣之價格，
    當亦各有差異，或隨供需雙方之資力、關係之深淺、需求之
    數量、貨源之充裕與否、販賣者對於資金之需求程度，以及
    政府查緝之態度，進而為各種不同之風險評估，而為機動性
    之調整，是其價格標準，自非一成不變，且販賣者從各種「
    價差」或「量差」或「純度」謀取利潤方式，亦有差異，然
    其所圖利益之非法販賣行為目的，則屬相同，並無二致。因
    之販賣利得，除經被告坦承，或因帳冊記載致價量至臻明確
    外，確實難以究其原委。然按一般民眾之普遍認知，毒品價
    格非低、取得不易，且毒品交易向為政府查禁森嚴且重罰不
    寬貸，衡諸常情，倘非有利可圖，殊無必要甘冒持有毒品遭
    查獲、重罰之極大風險，無端親送至交易處所，或於自身住
    處附近交易毒品，抑或購入大量毒品貯藏之理，而平添為警
    查獲之可能。從而，除確有反證足資認定係基於某種非圖利
    本意之關係外，通常尚難因無法查悉其買進、賣出之差價，
    而諉無營利之意思，或阻卻販賣犯行之追訴，致知過坦承者
    難辭重典，飾詞否認者反得逞僥倖，而失情理之平。查被告
    乙○○、甲○○2人均為智識正常之人，對於愷他命交易向為檢
    警機關嚴予取締之犯罪當知悉甚稔，苟無利可圖，應無甘冒
    被查緝法辦重刑之極大風險為之。查犯罪事實欄一所載，被
    告乙○○、甲○○2人與買受毒品之蔡志廷、周哲宏、潘映璇、
    詹駿榮並無親屬關係，亦非摯交好友，如於買賣過程無從中
    賺取差價或投機貪圖小利，自無必要花費勞力、時間、電話
    費等成本，並甘冒觸犯刑罰之高度風險無償幫助他人取得毒
    品，酌以同案被告丙○○亦供稱：我、丁○○、趙子君販賣毒品
    所得款項，都是由我交給乙○○或甲○○，會把所得全部交出去
    ，然後每100公克賣完就會結算，結算時會扣除乙○○的成本
    後，由我、乙○○、丁○○、趙子君平分，在趙子君退出後，就
    是由我、乙○○、丁○○平分，我們是以結算時計算賺到多少錢
    來分，並不會管誰參與了哪幾次；甲○○部分，則是每次結算
    時，我、乙○○、丁○○、趙子君都會各扣1,000元給甲○○，每
    一次結算我至少可以分得3,000元以上，而給甲○○的部分，
    則是乙○○會直接扣除，由乙○○交給甲○○等語（見原審卷四第
    152至153、344至373頁），同案被告丁○○、被告甲○○則供稱
    ：結算分配的方法如同丙○○所述等語（見原審卷四第352、3
    67頁），自堪信被告乙○○、甲○○共同為前開販賣愷他命行為
    時，確有藉由量差、價差等方式從中謀取其個人利益之意圖
    。是以，被告乙○○、甲○○2人主觀上確均具有販賣愷他命以
    營利之意圖，應均堪認定。
五、綜上所述，本件事證明確，被告乙○○、甲○○之犯行，均堪認
    定，均應依法論科。
參、論罪
一、被告乙○○、甲○○行為後，毒品危害防制條例第4條第3項、第
    17條第2項等規定，業於109年1月15日修正公布，並自同年7
    月15日施行生效。修正前毒品危害防制條例第4條第3項規定
    ：「製造、運輸、販賣第三級毒品者，處7年以上有期徒刑
    ，得併科新臺幣700萬元以下罰金」，修正後規定為：「製
    造、運輸、販賣第三級毒品者，處7年以上有期徒刑，得併
    科新臺幣1000萬元以下罰金」；又修正前毒品危害防制條例
    第17條第2項規定：「犯第4條至第8條之罪於偵查及審判中
    均自白者，減輕其刑」，修正後規定為：「犯第4條至第8條
    之罪於偵查及歷次審判中均自白者，減輕其刑」。可知修正
    後之毒品危害防制條例第4條第3項規定，將罰金從得併科70
    0萬元提高至1000萬元；第17條第2項則從「審判中」修正為
    「歷次審判中」均自白始得減輕其刑。準此，經新舊法比較
    結果，修正後之規定均未較有利被告乙○○、甲○○，依刑法第
    2條第1項前段規定，應適用被告2人行為時即修正前毒品危
    害防制條例第4條第3項、第17條之規定。
二、按愷他命為毒品危害防制條例第2條第2項第3款所規定之第
    三級毒品，亦屬藥事法所稱之偽藥。藥事法第83條第1項之
    轉讓偽藥罪及毒品危害防制條例第8條第3項之轉讓第三級毒
    品罪，均有處罰轉讓愷他命之規定，行為人明知愷他命為偽
    藥而轉讓予他人，同時該當於前揭2罪，屬同一犯罪行為同
    時有兩種法律可資處罰之法條競合關係。因毒品危害防制條
    例第8條第3項轉讓第三級毒品罪，其法定本刑為「3年以下
    有期徒刑，得併科新臺幣30萬元以下罰金」，93年4月21日
    修正、同年月23日施行之藥事法第83條第1項轉讓偽藥罪之
    法定本刑，為「7年以下有期徒刑，得併科500萬元以下罰金
    」，嗣於104年12月2日修正公布施行，其法定本刑提高為「
    7年以下有期徒刑，得併科新台幣5,000萬元以下罰金」。職
    是，除轉讓第三級毒品淨重達20公克以上，或成年人對未成
    年人為轉讓行為，依毒品危害防制條例第8條第6項、第9條
    各有加重其刑至二分之一特別規定，而應依各該規定加重處
    罰外，以藥事法第83條第1項之法定本刑較重，依「後法優
    於前法」、「重法優於輕法」之法理，應優先適用藥事法第
    83條第1項之轉讓偽藥罪論處（最高法院109年12月30日109
    年度台上大字第1089號裁定參看）。核被告乙○○、甲○○就犯
    罪事實欄一所為，均係犯毒品危害防制條例第4條第3項之販
    賣第三級毒品罪。被告乙○○、甲○○與同案被告丙○○、丁○○、
    趙子君就附表一編號一至八之犯行；被告乙○○、甲○○與同案
    被告丙○○、丁○○就附表一編號九至十一之犯行，互有犯意聯
    絡及行為分擔，均應論以共同正犯。被告甲○○就犯罪事實欄
    二所為，則係犯藥事法第83條第1項之轉讓偽藥罪，起訴書
    認被告甲○○此部分所為係犯毒品危害防制條例第4條第3項販
    賣第三級毒品罪，尚有未洽，惟二者之社會基本事實同一，
    爰依法變更起訴法條。
三、次按修正前毒品危害防制條例第17條第2項規定「犯第4條至
    第8條之罪於偵查及審判中均自白者，減輕其刑」，所謂於
    偵查及審判中自白，係指被告對於自己所為具備構成犯罪要
    件之事實，向職司偵查、審判之公務員坦白陳述而言。至於
    對該當於犯罪構成要件之事實在法律上之評價，或對阻却責
    任或阻却違法之事由有所主張或辯解，乃辯護權之行使，仍
    不失為自白。且自白著重在使過去之犯罪事實再現，與該事
    實應受如何之法律評價，係屬二事（最高法院102年度台上
    字483號判決意旨參照）。查被告甲○○於偵查及審判中亦就
    其所負責之事實自白犯行，雖其曾抗辯係成立幫助販賣第三
    級毒品罪，然此僅係法律上之評價，揆諸前揭說明，甲○○亦
    應依前揭規定，減輕其刑。
四、按刑法第47條第1項關於累犯加重之規定，係不分情節，基
    於累犯者有其特別惡性及對刑罰反應力薄弱等立法理由，一
    律加重最低本刑，此於不符合刑法第59條所定要件之情形下
    ，致生行為人所受之刑罰超過其所應負擔罪責之個案，其人
    身自由因此遭受過苛之侵害部分，對人民受憲法第8條保障
    之人身自由所為限制，不符憲法罪刑相當原則，牴觸憲法第
    23條比例原則。於此範圍內，有關機關應自本解釋公布之日
    起2年內，依本解釋意旨修正之；於修正前，為避免發生上
    述罪刑不相當之情形，法院就該個案應依本解釋意旨，裁量
    是否加重最低本刑（司法院釋字第775號解釋意旨參照）。
    經查：
  ㈠被告乙○○前因傷害等案件，經臺灣士林地方法院以103年度易
    字第88號判決判處有期徒刑3月確定，於103年7月17日易科
    罰金執行完畢，有本院被告前案紀錄表在卷可憑。其於有期
    徒刑執行完畢後，5年以內故意再犯本案有期徒刑以上之前
    揭各罪，雖均應依刑法第47條第1項規定，各論以累犯，惟
    本院審酌被告乙○○前案所犯係強制罪，犯罪類型及侵害法益
    之種類均與本案不同，尚難遽認其就本案所犯，具有特別惡
    性或對於刑罰反應力薄弱等情形，因認被告乙○○就本案所犯
    之罪，於各該罪名之法定刑度範圍內，審酌各項量刑事由（
    詳如下述）後，已足以充分評價乙○○所應負擔之罪責，尚無
    依刑法第47條第1項規定，加重最低本刑之必要，揆諸上開
    解釋意旨，爰均不予加重其最低本刑。
  ㈡被告甲○○前因違反毒品危害防制條例案件，經原審法院以98
    年度訴字第859 號判決判處有期徒刑6 月確定，於99年12月
    24日易科罰金執行完畢，有本院被告前案紀錄表在卷可憑。
    其於有期徒刑執行完畢後，5 年以內故意再犯本案附表一編
    號一至八之有期徒刑以上之罪，雖均應依刑法第47條第1 項
    規定，各論以累犯，惟本院審酌甲○○前案與本案雖均係違反
    毒品危害防制條例案件，惟其係在前案執行完畢逾4 年11月
    後，方另犯本案附表一編號一至八之犯行，認於本案罪名之
    法定刑度範圍內，審酌各項量刑事由後（詳如下述），已足
    以充分評價被告甲○○所應負擔之罪責，尚無加重最低本刑之
    必要，揆諸上開解釋意旨，爰均不加重其最低本刑。
五、被告乙○○就犯罪事實欄一所示各次販賣第三級毒品犯行（共
    11次）及被告甲○○就犯罪事實欄一所示各次販賣第三級毒品
    犯行（共11次）、犯罪事實欄二所示轉讓偽藥犯行，犯意各
    別，行為互殊，均應予分論併罰。
肆、駁回上訴之理由：
    原審以被告乙○○、甲○○販賣第三級毒品犯行事證明確，適用
    毒品危害防制條例第4條第3項、第17條第2項、第19條第1項
    ，刑法第11條、第28條、第47條第1項、第51條第5款規定，
    並以行為人之責任為基礎，審酌被告乙○○、甲○○無視國家防
    制毒品危害之禁令，竟共同販賣第三級毒品，助長毒品之蔓
    延，致使施用毒品者沈迷於毒癮而無法自拔，直接戕害施用
    者自身及國民身心健康，間接危害社會治安，自不可取，並
    審酌被告甲○○坦承其所參與之事實；被告乙○○否認全部犯行
    之犯後態度，兼衡其等犯罪之動機、目的及手段、分工、販
    賣毒品之次數及數量、犯罪所得、自述之智識程度及生活狀
    況（被告乙○○為高中畢業，從事服務業，家庭經濟狀況小康
    ；被告甲○○為大學肄業，從事服務業，家庭經濟狀況勉持）
    等一切情狀，分別量處如附表一編號一至十一「罪名及宣告
    刑」欄所示之刑，併經參酌各該罪宣告刑之總和上限、各刑
    中最長期等情形，兼衡各被告犯罪之情節、不法與罪責程度
    ，及對其等施以矯正之必要性等情，本於罪責相當之要求，
    分別依法定被告乙○○應執行刑有期徒刑11年、被告甲○○應執
    行有期徒刑5年8月。另說明：扣案如附表二編號一至二所示
    之物，各係被告乙○○、甲○○所有，且均係犯本案犯罪所用之
    物，爰均依毒品危害防制條例第19條第1項規定，均予宣告
    沒收。至其餘扣案物，均無證據證明與本案犯行有關，自無
    從併予宣告沒收，經核尚無不合，量刑及此部分沒收之宣告
    亦稱妥適。被告乙○○仍執前詞，否認犯罪，業經本院逐一指
    駁如上，其上訴為無理由。被告甲○○上訴請求依刑法第59條
    規定酌減其刑，並依刑法第57條規定從輕量刑云云。惟按犯
    罪之情狀顯可憫恕，認科以最低度刑仍嫌過重者，得酌量減
    輕其刑，刑法第59條定有明文。此雖為法院依法得行使裁量
    之事項，然非漫無限制，須犯罪有其特殊之原因、環境與情
    狀，參以刑法第57條所列10款事項等一切情狀後，在客觀上
    足以引起一般之同情，認為即予宣告法定最低度刑，猶嫌過
    重者，始有其適用。所謂法定最低度刑，固包括法定最低本
    刑，惟遇有其他法定減輕事由者，則指適用該法定減輕事由
    減輕後之最低度刑而言。倘被告別有法定減輕事由者，應先
    適用法定減輕事由減輕其刑後，猶認其犯罪之情狀顯可憫恕
    ，即使科以該減輕後之最低度刑仍嫌過重者，始得適用刑法
    第59條規定酌量減輕其刑（最高法院100年度台上字第744號
    判決意旨參照）。查被告甲○○明知愷他命乃屬第三級毒品，
    不得非法販賣，且販賣毒品助長毒品之蔓延，致使施用毒品
    者沈迷於毒癮而無法自拔，直接戕害施用者自身及國民身心
    健康，間接危害社會治安，自不可取。是就被告甲○○本案犯
    罪之目的、動機、手段與情節等觀之，實難認有何足以引起
    一般同情之特殊原因、環境與情狀，尚無如依修正前毒品危
    害防制條例第17條第2項規定減輕後宣告之法定最低度刑（
    按即有期徒刑3年6月），猶嫌過重，而情堪憫恕之情形，自
    無刑法第59條之適用餘地，且原審於量刑時已詳予審酌刑法
    第57條各款及前開所列情狀，予以綜合考量，就被告甲○○所
    犯非法販賣第三級毒品愷他命罪，共11罪，每罪判處有期徒
    刑3年10月至4年不等，僅定應執行刑為有期徒刑5年8月，實
    屬從低度量刑及定其應執行刑。就刑罰裁量職權之行使，既
    未逾越法律所規定之範圍，亦無濫用權限之情形，難遽謂原
    判決就此部分之量刑有何不當，縱與被告甲○○主觀上之期待
    有所落差，仍難指其量刑有何不當或違法。是被告甲○○上訴
    請求依刑法第59條規定減刑，及從輕量刑云云，亦無理由，
    均應予駁回。
肆、撤銷改判之理由：
　　原審以⑴被告乙○○、甲○○因本案販賣第三級毒品犯行，分別
    獲有1萬6,200元及4,000元之犯罪所得，均依刑法第38條之1
    條第1項、第3項規定諭知沒收及追徵，及⑵被告甲○○如犯罪
    事實欄二所為僅係幫助證人蔡尹翔施用第三級毒品，而為被
    告甲○○此部分無罪之諭知，固非無據。惟查：
一、關於沒收被告乙○○、甲○○犯罪所得部分：
  ㈠被告乙○○、甲○○行為後，刑法關於沒收之規定於104年12月30
    日修正公布，並於105年7月1日生效施行。修正後刑法以沒
    收為刑罰及保安處分以外之獨立法律效果，並於第2條第2項
    明定與非拘束人身自由之保安處分，均應適用裁判時之法律
    ，而毋庸為新舊法比較。又刑法關於沒收之規定既已全盤修
    正，自應回歸刑法一體適用，而於刑法施行法第10條之3增
    定「施行日前制定之其他法律關於沒收、追徵、抵償之規定
    ，不再適用」，明白揭示後法優於前法之原則，而毒品危害
    防制條例第18條、第19條規定，亦於105年6月22日修正公布
    ，並於105年7月1日生效施行，此係因應上開刑法施行法第1
    0條之3規定施行後所為之修正，而屬刑法沒收規定之特別規
    定，自應優先適用。是以，就毒品案件中之毒品及供犯罪所
    用之物，應優先適用毒品危害防制條例第18條第1項及第19
    條規定，宣告沒收或沒收銷毀，若於全部或一部不能沒收或
    不宜執行沒收之情形，方依修正後刑法第38條第4項規定追
    徵其價額，至於犯罪所得部分之沒收，則回歸適用刑法之規
    定。
  ㈡次按犯罪所得，屬於犯罪行為人者，沒收之；前二項之沒收
    ，於全部或一部不能沒收或不宜執行沒收時，追徵其價額，
    刑法第38條之1第1項前段、第3項分別定有明文。又共同正
    犯犯罪所得之沒收、追徵，應就各人所分得之數為之。所謂
    各人「所分得」之數，係指各人「對犯罪所得有事實上之處
    分權限」而言。因此，若共同正犯各成員內部間，對於犯罪
    所得分配明確時，應依各人實際所得宣告沒收；若共同正犯
    對犯罪所得無處分權限，與其他成員亦無事實上之共同處分
    權限者，自不予諭知沒收。而共同正犯各人有無犯罪所得、
    所得數額各若干、對犯罪所得有無處分權等，因非犯罪事實
    有無之認定，不適用嚴格證明法則，事實審法院得視具體個
    案之實際情形，綜合卷證資料及調查結果，依自由證明程序
    釋明其合理之依據而為認定（最高法院106年度台上字第311
    1號判決意旨參照）。經查：
  ⒈同案被告丙○○供稱：我、丁○○、趙子君販賣毒品所得款項，
    都是由我交給乙○○或甲○○，會把所得全部交出去，然後每10
    0公克賣完就會結算，結算時會扣除乙○○的成本後，由我、
    乙○○、丁○○、趙子君平分，在趙子君退出後，就是由我、乙○○、丁○○平分，我們是以結算時計算賺到多少錢來分，並不
    會管誰參與了哪幾次；甲○○部分，則是每次結算時，我、乙○○、丁○○、趙子君都會各扣1,000元給甲○○，每一次結算我
    至少可以分得3,000元以上，而給甲○○的部分，則是乙○○會
    直接扣除，由乙○○交給甲○○，我不會拿錢給甲○○等語（見原
    審卷四第152至153、344至373頁），同案被告丁○○、被告甲○○則供稱：結算分配的方法如同丙○○所述等語（見原審卷四
    第352、367頁），互核相符，自堪採認。是同案被告丙○○、
    丁○○及被告趙子君於每次賣完100公克愷他命後，結算至少
    每人可分得3,000元以上，且各該部分均已扣除分給被告甲○○之1,000元酬勞，堪認每賣出1公克愷他命，同案被告丙○○
    、丁○○及趙子君至少實際上取得30元之犯罪所得【計算式：
    （3,000元）÷100公克＝30元】。
  ⒉同案被告丙○○就附表一編號一至十一應可分得1,110 元【計
    算式：（3公克+3公克+3公克+3公克+3公克+5公克+3公克+3
    公克+3公克+5公克+3公克＝37公克）X 30元=1,110元】。
  ⒊同案被告丁○○就附表一編號一至十一應可分得1,110元【計算
    式：（3公克+3公克+3公克+3公克+3公克+5公克+3公克+3公
    克+3公克+5公克+3公克＝37）X30元=1,110元】，惟丁○○就附
    表一編號六部分，另向詹駿榮收取300元之車資，業據證人
    詹駿榮證述在卷，已詳如前述，此部分300元車資雖係丁○○
    之成本支出，惟參照刑法第38條之1立法理由，為澈底剝奪
    犯罪所得，以根絕犯罪誘因之意旨，不問成本、利潤，均應
    沒收，是此部分車資亦應計入丁○○之犯罪所得，是丁○○本件
    實際分得之犯罪所得應為1,410元（計算式：1,110元+300元
    ＝1,410元）。
  ⒋又同案被告趙子君就附表一編號一至八應可分得780元【計算
    式：（3公克+3公克+3公克+3公克+3公克+5公克+3公克+3公
    克＝26）X30元=780元】。
  ⒌被告甲○○之犯罪所得，係自被告乙○○、同案被告丙○○、丁○○
    及趙子君處，每販賣100公克愷他命各取得1,000 元，即4,0
    00元，是被告甲○○實際分得之犯罪所得係每公克40元，則本
    件被告甲○○實際分得之犯罪所得為1,480元【計算式：（3公
    克+3公克+3公克+3公克+3公克+5公克+3公克+3公克+3公克+5
    公克+3公克＝37）X40元=1,480元】。
  ⒍本件附表一編號一至十一所示販賣毒品之犯罪所得總計係2萬
    1,500元【計算式：1,800元+1,800元+1,800元+1,800元+1,8
    00元+2,800元+1,800元+1,800元+1,800元+2,500元+1,800元
    ＝2萬1,500元】，又前揭販毒所得，經分別扣除被告甲○○、
    同案被告丙○○、丁○○及趙子君所實際分得之部分後，其餘款
    項應均係被告乙○○之犯罪所得。又被告乙○○縱需負擔購買愷
    他命之成本，惟此部分仍應計入被告乙○○之犯罪所得而予以
    沒收，以達澈底剝奪犯罪所得，並根絕犯罪誘因之立法意旨
    ，是被告乙○○本件實際分得之犯罪所得應為1萬6,720元（計
    算式：2萬1,500元-1,480元-1,110元-1,410元-780元＝1萬6,
    720元）。
  ⒎綜上所述，被告乙○○、甲○○就本件犯行，各有犯罪所得1萬6,
    720元、1,480元。原判決認被告乙○○、甲○○之犯罪所得各為
    1萬6,200元及4,000元，尚有違誤，被告甲○○上訴指摘及此
    ，為有理由，自應由本院將原判決此部分撤銷改判，另為如
    主文第3項所示之沒收及追徵之諭知。
二、關於被告甲○○轉讓偽藥有罪部分：
　　被告甲○○確有代證人蔡尹翔購買偽藥愷他命，並將所取得之
    愷他命交付予證人蔡尹翔，被告甲○○此部分所為，係犯藥事
    法第83條第1項之轉讓偽藥罪，已如上述，原判決誤為被告
    甲○○此部分無罪之諭知，亦有未當。檢察官上訴意旨認被告
    甲○○此部分所為係犯毒品危害防制條例第4條第3項之販賣第
    三級毒品罪，雖無理由，惟上訴意旨另稱被告甲○○此部分所
    為係犯轉讓偽藥罪，則有理由，自應由本院將原判決此部分
    撤銷改判。爰審酌被告甲○○知悉愷他命屬藥事法管制之偽藥
    ，不得轉讓，竟因蔡尹翔之請託，代其向他人購買偽藥愷他
    命並交付之，助長愷他命之泛濫施用，對施用者身體康及社
    會善良風氣危害甚鉅，其雖於偵查中坦承有轉讓愷他命犯行
    ，然於原審及本院審理時則飾詞否認之犯後態度，轉讓偽藥
    之數量、與受轉讓者之關係及其犯罪之動機、目的、及手段
    、自述之智識程度及生活狀況等一切情狀，量處如主文第2
    項所示之刑，以示儆懲。
據上論斷，應依刑事訴訟法第300條、第368條、第369條第1項前
段、第364條、第299條第1項前段，判決如主文。
本案經檢察官王貞元提起公訴，檢察官劉承武提起上訴，檢察官
陳正芬到庭執行職務。
中　　華　　民　　國　　110 　年　　4 　　月　　19　　日
                  刑事第二十三庭審判長法　官  許永煌
                                      法　官  吳定亞
                                      法　官  黃美文
以上正本證明與原本無異。
如不服本判決，應於收受送達後20日內向本院提出上訴書狀，其
未敘述上訴之理由者並得於提起上訴後20日內向本院補提理由書
（均須按他造當事人之人數附繕本）「切勿逕送上級法院」。
                                      書記官  湯郁琪
中　　華　　民　　國　　110 　年　　4 　　月　　20　　日
附表一：
編號 交易時間及地點 交易過程 買家 交易內容 （原審判決）罪名與宣告刑 一 104年12月8日晚間9時40分許，在臺北市中山區建國高架橋下與民權東路口之停車場 丙○○與蔡志廷聯絡，由丙○○出面交易。 蔡志廷 3公克、1,800元之愷他命 乙○○共同犯販賣第三級毒品罪，累犯，處有期徒刑柒年捌月。 甲○○共同犯販賣第三級毒品罪，累犯，處有期徒刑參年拾月。 二 104年12月12日晚間11時許，在臺北市中山區南京東路2段某公園 周哲宏與甲○○聯絡取得乙○○電話，周哲宏與乙○○聯絡，乙○○聯絡趙子君，由丙○○出面交易。 周哲宏 3公克、1,800元之愷他命（起訴書附表誤載為1,500元） 乙○○共同犯販賣第三級毒品罪，累犯，處有期徒刑柒年玖月。 甲○○共同犯販賣第三級毒品罪，累犯，處有期徒刑參年拾壹月。  三 104年12月15日下午6時23分許，在臺北市內湖區文德路某全家便利商店 潘映旋聯絡不上趙子君，改與丙○○聯絡，由丙○○出面交易。 潘映璇 3公克、1,800元之愷他命 乙○○共同犯販賣第三級毒品罪，累犯，處有期徒刑柒年捌月。 甲○○共同犯販賣第三級毒品罪，累犯，處有期徒刑參年拾月。 四 104年12月16日晚間7時38分許，在臺北市內湖區陽光街某處 潘映璇與丙○○聯絡，由趙子君接聽電話並出面交易。 潘映璇 3公克、1,800元之愷他命 乙○○共同犯販賣第三級毒品罪，累犯，處有期徒刑柒年捌月。 甲○○共同犯販賣第三級毒品罪，累犯，處有期徒刑參年拾月。 五 104年12月17日晚間8時39分許，在臺北市○○區○○○路000號雅莊汽車旅館旁的輪胎店 蔡志廷與丙○○聯絡，由丁○○出面交易。 蔡志廷 3公克、1,800元之愷他命 乙○○共同犯販賣第三級毒品罪，累犯，處有期徒刑柒年捌月。 甲○○共同犯販賣第三級毒品罪，累犯，處有期徒刑參年拾月。 六 104年12月18日晚間8時11分許，在臺北市○○區○○路00號群星會餐廳前 詹駿榮與丙○○及丁○○聯絡，由丁○○出面交易。 詹駿榮 5公克、2,800元之愷他命（起訴書附表誤載為10公克5,000元） 乙○○共同犯販賣第三級毒品罪，累犯，處有期徒刑柒年拾月。 甲○○共同犯販賣第三級毒品罪，累犯，處有期徒刑肆年。 七 104年12月18日晚間9時5分許，在新北市三重區正義北路與重陽路口之仁愛眼鏡行 潘映璇先與趙子君、丁○○聯絡，後由丙○○與潘映璇聯絡，並由丙○○出面交易。 潘映璇 3公克、1,800元之愷他命 乙○○共同犯販賣第三級毒品罪，累犯，處有期徒刑柒年捌月。 甲○○共同犯販賣第三級毒品罪，累犯，處有期徒刑參年拾月。 八 104年12月19日晚間7時28分許，在臺北市○○區○○○路0段0巷0號聖海宮 丙○○與蔡志廷聯絡，由丙○○出面交易。 蔡志廷 3公克、1,800元之愷他命 乙○○共同犯販賣第三級毒品罪，累犯，處有期徒刑柒年捌月。 甲○○共同犯販賣第三級毒品罪，累犯，處有期徒刑參年拾月。 九 105年1月2日下午2時13分許，在臺北市內湖區康樂街某便利商店 潘映璇與丁○○聯絡，由丁○○出面交易。 潘映璇 3公克、1,800元之愷他命 乙○○共同犯販賣第三級毒品罪，累犯，處有期徒刑柒年捌月。 甲○○共同犯販賣第三級毒品罪，處有期徒刑參年拾月。 十 105年1月3日凌晨0時50分後某時，在新北市○○區○○路0段000號汽車旅館 詹駿榮與丙○○聯絡，由丙○○出面交易。 詹駿榮 5公克、2,500元之愷他命 乙○○共同犯販賣第三級毒品罪，累犯，處有期徒刑柒年拾月。 甲○○共同犯販賣第三級毒品罪，處有期徒刑肆年。 十一 105年2月14日凌晨0時49分許，在臺北市中山區建國高架橋下與民權東路口之停車場 蔡志廷與丙○○聯絡，由丙○○出面交易。 蔡志廷 3公克、1,800元之愷他命 乙○○共同犯販賣第三級毒品罪，累犯，處有期徒刑柒年捌月。 甲○○共同犯販賣第三級毒品罪，處有期徒刑參年拾月。 

附表二：
編號 物品名稱 數量 所有人 一 電子產品iphone行動電話（含0000000000號SIM卡） 1支 乙○○ 二 電子產品iphone 6S行動電話（含0000000000號SIM卡） 1支 甲○○ 三 電子產品ASUS行動電話(含0000000000號SIM卡) 1支 丙○○ 四 電子產品S0NY行動電話（含0000000000號SIM卡） 1支 丁○○ 五 分裝袋 1批 丁○○ 六 電子磅秤 1台 丁○○ 

附表三：
編號 所得人 應沒收之犯罪所得金額（新臺幣） 一 乙○○ 1萬6,720元 二 甲○○ 1,480元 



附錄：本案論罪科刑法條全文
修正前毒品危害防制條例第4條
製造、運輸、販賣第一級毒品者，處死刑或無期徒刑；處無期徒
刑者，得併科新臺幣2千萬元以下罰金。
製造、運輸、販賣第二級毒品者，處無期徒刑或7年以上有期徒
刑，得併科新臺幣1千萬元以下罰金。
製造、運輸、販賣第三級毒品者，處7年以上有期徒刑，得併科
新臺幣7百萬元以下罰金。
製造、運輸、販賣第四級毒品者，處5年以上12年以下有期徒刑
，得併科新臺幣3百萬元以下罰金。
製造、運輸、販賣專供製造或施用毒品之器具者，處1年以上7年
以下有期徒刑，得併科新臺幣1百萬元以下罰金。
前五項之未遂犯罰之。

藥事法第83條第1 項
明知為偽藥或禁藥，而販賣、供應、調劑、運送、寄藏、牙保、
轉讓或意圖販賣而陳列者，處七年以下有期徒刑，得併科新臺幣
五千萬元以下罰金。